【裁判字號】    99,台上,2373
【裁判日期】    990422
【裁判案由】    違反毒品危害防制條例等罪
【裁判全文】
最高法院刑事判決            九十九年度台上字第二三七三號
上   訴   人  台灣高等法院高雄分院檢察署檢察官
上訴人即被告  甲○○
上列上訴人等因被告違反毒品危害防制條例等罪案件，不服台灣
高等法院高雄分院中華民國九十七年四月二十九日第二審判決（
九十七年度上訴字第四一四號，起訴案號：台灣高雄地方法院檢
察署九十六年度偵字第九０四八號、九十六年度偵字第九五九０
號〈原判決漏列此案號〉），提起上訴，本院判決如下：
    主  文
上訴駁回。
    理  由
一、檢察官上訴部分：
按刑事訴訟法第三百七十七條規定，上訴於第三審法院，非以判
決違背法令為理由，不得為之。是提起第三審上訴，應以原判決
違背法令為理由，係屬法定要件。而上訴第三審法院之案件，是
否以判決違背法令為上訴理由，應就上訴人之上訴理由書狀加以
審查，如果上訴理由書狀並未依據卷內訴訟資料，具體指摘原判
決不適用何種法則或如何適用不當，或所指摘原判決違法情事，
顯與法律規定得為第三審上訴理由之違法情形，不相適合時，均
應認其上訴為不合法律上之程式，予以駁回。至原判決究有無違
法，與上訴是否以違法為理由，係屬二事。本件檢察官係以被告
甲○○曾因竊盜案件，經法院判處徒刑確定，於民國九十二年十
二月一日執行完畢。仍不知悔改，又基於販賣第一級毒品海洛因
及第二級毒品甲基安非他命之犯意，自九十四年十一月某日起至
九十五年底某日止，在高雄縣仁武鄉確址不詳之「7-11超商」等
地，販賣海洛因、甲基安非他命予許丁元七次，海洛因每次新台
幣（下同）五千元、甲基安非他命每次四千元；又自九十六年二
月間某日起至同年三月十七日止，在高雄縣仁武鄉台塑工廠附近
，販賣海洛因、甲基安非他命予楊美卿，其中海洛因四次，每次
三千五百元至七千元不等，甲基安非他命二次，每次一千元至二
千元不等。嗣於九十六年三月十九日下午五時五十五分許，被告
駕駛車牌號碼五三六二─XD號自用小客車停放高雄縣仁武鄉○○
路與水管路口旁之「五星上將檳榔攤」，因行跡可疑，經警盤檢
，於員警依法以現行犯加以逮捕時，被告為規避刑責，竟倒車衝
撞警員，經警開槍制止、逮捕，幸未造成傷亡（經原判決另論以
妨害公務罪，詳如後述），並扣得海洛因四包（各檢驗後淨重０
．六九、０．六五九、０．四九三及０．六六四公克）、液態海
洛因一瓶（驗後毛重七十九．五八九公克）、甲基安非他命一包
（驗後淨重一．三六二公克）、殘渣袋十五個、鏟管二支及電子
磅秤一個。因認被告涉有毒品危害防制條例第四條第一項、第二
項販賣第一級、第二級毒品罪嫌，提起公訴。原判決依審理結果
，認被告此部分被訴販賣毒品犯罪尚屬不能證明，僅有持有該等
毒品之行為，乃撤銷第一審關於此等部分所為科刑之判決，變更
起訴法條，仍論處被告持有第一級毒品、持有第二級毒品二罪刑
，已詳述其調查、取捨證據之結果及得心證之理由。依刑事訴訟
法第一百五十四條證據裁判主義之規定所揭櫫國際公認刑事訴訟
無罪推定原則，在檢察官所舉證據及法院依法定職權調查所得之
證據，其為訴訟上之證明，尚未達於通常一般人均不致有所懷疑
，而得確信其為真實之程度，足以證明被告有罪之前，自應推定
其無罪。施用毒品者所稱向某人買受毒品之指證，不得作為有罪
判決之唯一證據，仍須調查其他必要之證據，以察其是否與事實
相符，良以毒品買受者之指證，依毒品危害防制條例第十七條之
規定，其供出毒品來源而破獲者，得減輕其刑，其憑信性於通常
一般人已有所懷疑，其真實性自有待其他必要證據加以補強。而
所謂必要之補強證據，固不以證明販賣毒品犯罪構成要件之全部
事實為必要，但仍以與施用者之指證具有相當之關聯性，經與施
用者之指證綜合判斷，已達於通常一般人均不致有所懷疑，而得
確信施用者之指證為真實者，始足當之。本件檢察官起訴被告販
賣海洛因及甲基安非他命，固舉所謂購買施用者許丁元、楊美卿
於警詢、偵查中供述向被告購買毒品之證言、上開扣案毒品及物
品為證，然並未依刑事訴訟法第一百六十一條第一項規定指出其
證明之方法，說明各該證據與待證事實間之關聯性等事項，用以
說服法院，使法官確信被告販賣海洛因、甲基安非他命等犯罪構
成事實之存在，其舉證責任已嫌未盡。且微論許丁元、楊美卿指
證之真實性如何，依卷附鑑定報告，上開扣案之海洛因、甲基安
非他命淨重均僅一公克餘或二公克餘，數量甚為有限，另扣案之
殘渣袋十三個、鏟管二支及電子磅秤一個，則為施用或持有毒品
之人慣常使用之物，至卷附楊美卿與被告間九十六年二月一日及
八日之電話通聯紀錄，亦僅能證明彼等間曾有電話聯絡之事實，
以此等扣案物品、通聯紀錄與許丁元、楊美卿之指證，相互印證
，尚難謂已達於通常一般人均不致有所懷疑，而得確信施用者之
指證為真實之程度。況許丁元、楊美卿之指證均未具體陳明購毒
之次數及各次之時、地與經過，且彼等嗣於法院審理時，復均更
易其詞，改口否認向被告購買毒品，致先後所述亦不一致，顯有
瑕疵，殊不足憑為認定被告犯罪之證據。原判決因認被告被訴販
賣海洛因、甲基安非他命犯罪，尚屬不能證明。此乃原審本其職
權之行使，對調查所得之證據定其取捨，為價值上之判斷，顯無
違背客觀上之經驗法則與論理法則。檢察官上訴意旨略以許丁元
、楊美卿嗣於法院審理時雖翻異前供，但彼等警詢、偵查中之指
證，係出於自由意思，且一問一答，內容具體明確，並較無勾串
之機會，應較審理中所言為可採；而楊美卿之證言，復有卷附九
十六年二月一日、同年月八日之通聯紀錄可佐，再輔以上開扣案
物品及被告為警查獲時之激烈反應，許丁元、楊美卿所為向被告
購買毒品之指證，應具真實性，原判決採證有違經驗法則與論理
法則云云。然並未依據卷內訴訟資料具體指明原判決之論斷如何
違背證據法則，徒憑片面之說詞，就屬原審採證認事職權之適法
行使及原判決已說明事項，任意指摘為違法，且仍為單純事實之
爭執，要難謂為適法之第三審上訴理由。依上揭說明，本件檢察
官上訴為不合法律上之程式，應予駁回。
二、被告上訴部分：
按最重本刑為三年以下有期徒刑、拘役或專科罰金之罪，經第二
審判決者，不得上訴於第三審法院，刑事訴訟法第三百七十六條
第一款定有明文。本件被告被訴販賣第一級、第二級毒品部分，
原判決變更起訴法條，改依毒品危害防制條例第十一條第一項、
第二項，分別論處被告持有第一級毒品、持有第二級毒品罪刑；
被告被訴妨害公務部分，原判決維持第一審依刑法第一百三十五
條第一項論處罪刑之判決，駁回被告對此部分之第二審上訴。此
等犯罪均為最重本刑三年以下有期徒刑之罪，依上開說明，既經
第二審判決，自不得上訴於第三審法院。被告提起第三審上訴，
顯為法所不許，亦應予駁回。
據上論結，應依刑事訴訟法第三百九十五條前段，判決如主文。
中    華    民    國  九十九  年    四    月  二十二  日
                      最高法院刑事第四庭
                          審判長法官  張  淳  淙
                                法官  劉  介  民
                                法官  蔡  彩  貞
                                法官  張  春  福
                                法官  林  勤  純
本件正本證明與原本無異
                                      書  記  官
中    華    民    國  九十九  年    四    月   三十   日
                                                      V

司法院資訊處製作；財團法人民間司法改革基金會備份。
